臺灣臺中地方法院民事判決　　　　　　　99年度訴字第2384號
原　　　告　劉永瑋
被　　　告　國能家電股份有限公司
法定代理人　詹益聰
　　　　　　蔡德萬
上列當事人間確認董事委任關係不存在事件，於民國99年12月30
日言詞辯論終結，本院判決如下：
    主      文
確認原告與被告間董事委任關係不存在。
訴訟費用新台幣參仟參佰元由被告負擔。
    事實及理由
壹、程序方面：
一、按解散之公司除因合併、分割或破產而解散外，應行清算；
    解散之公司，於清算範圍內，視為尚未解散；公司法第24條
    、第25條分別定有明文。上開規定於公司經中央主管機關廢
    止登記者，亦準用之，同法第26條之1亦設有規定。又公司
    之解散，固為法律上人格消滅之原因，但公司經解散後，其
    法人人格並非即告消滅，必須經清算程序，處理其未了事務
    後，始歸消滅(參見最高法院民國(下同)85年度台上字第
    2495號判決意旨)。另公司法第322條第1項規定：「(股份有
    限)公司之清算，以董事為清算人。」同法第8條第2項亦規
    定：「公司之清算人，在執行職務範圍內，亦為公司負責人
    。」本件原告於99年10月20日起訴前被告國能家電股份有限
    公司之董事有詹益聰、蔡德萬及原告等3人，其中詹益聰為
    董事長，已據本院依職權自網路調取被告公司變更登記表在
    卷為憑。嗣被告公司經中央主管機關經濟部於99年7月10日
    經授中字第0963505377號函廢止登記，此有原告提出被告公
    司基本資料在卷可按，則依前揭法條規定及最高法院判決意
    旨，被告公司既經中央主管機關廢止登記，即應進入清算程
    序，而被告公司之組織為股份有限公司，其清算應以全體董
    事即詹益聰、蔡德萬及原告等3人為清算人，始為適法，且
    公司清算人在執行清算職務範圍內，視為公司負責人，但本
    件訴訟係原告訴請確認與被告公司間董事委任關係不存在，
    故被告公司法定代理人應列詹益聰、蔡德萬等2人甚明。從
    而原告於99年11月3日具狀追加蔡德萬為被告公司法定代理
    人，有該追加狀可憑，尚無不合，應予准許。
二、被告經合法通知，未於言詞辯論期日到場，核無民事訴訟法
    第386條各款所列情形，爰依原告之聲請，由其一造辯論而
    為判決。
貳、得心證之理由：
一、原告起訴主張訴外人林美鈴於78年間設立被告公司，因訴外
    人林美鈴與原告為親戚關係，於83年10月間央請原告擔任被
    告公司股東，原告礙於人情僅口頭同意，被告公司亦未通知
    原告依公司法規定繳納股款，故原告實際從未投資被告公司
    ，此後亦未收受任何股東會或董事會之開會通知。嗣於90年
    7月間，被告公司利用原告不知情機會，竟偽造原告之董事
    會出席簽到簿及董事願任同意書之簽名，持向主管機關經濟
    部辦理公司變更登記。迄至99年10月間，原告接獲法務部行
    政執行署台中行政執行處來函，表示被告公司積欠稅款及滯
    納金共新台幣(下同)941萬5613元，而原告為被告公司董事
    ，需負連帶清償責任，否則將依法拘提及限制住居，始知悉
    上情，為此提起本訴等情。並聲明：如主文所示。
二、被告則經合法通知，未於言詞辯論期日到場，亦未提出準備
    書狀作何聲明或陳述。
三、原告主張上揭事實，已據其提出被告公司設立登記事項卡、
    變更登記表、90年7月4日董事會董事出席簽到簿、董事願任
    同意書及法務部行政執行署台中行政執行處命令等影本各在
    卷為憑，核屬相符，而被告公司已於相當時期受合法通知，
    未於言詞辯論期日到場，亦未提出準備書狀爭執者，本院無
    從斟酌其意見，是原告此部分主張自堪信為真正。
四、按確認法律關係之訴，非原告有即受確認判決之法律上利益
    者，不得提起之，民事訴訟法第247條第1項設有規定。又所
    謂即受確認判決之法律上利益，係指法律關係之存否不明確
    ，原告主觀上認其在法律上之地位有不安之狀態存在，且此
    種不安之狀態，能以確認判決將之除去者而言，若縱經法院
    判決確認，亦不能除去其不安之狀態者，即難認有受確認判
    決之法律上利益(參見最高法院52年台上字第1240號判例意
    旨)。另確認法律關係成立或不成立之訴，固以確認現在之
    法律關係為限，但過去不成立之法律關係，延至目前仍繼續
    不存在時，仍不失為現在之法律關係。如對於該法律關係存
    在與否，有即受確認判決之法律上利益者，自非不得對之提
    起確認之訴(參見最高法院98年度台上字第32號判決意旨)。
    經查：
  (一)原告主張其自始並未投資被告公司，從未參加過被告公司
      股東會或董事會，亦未曾擔任被告公司董事職務，被告公
      司偽造原告之董事會出席簽到簿及董事願任同意書之簽名
      ，持向主管機關經濟部辦理公司變更登記乙節，業經其提
      出被告公司設立登記事項卡、變更登記表、90年7月4日董
      事會董事出席簽到簿及董事願任同意書為證，而依原告提
      出法務部行政執行署台中行政執行處命令之記載，被告公
      司積欠營業稅941萬5613元迄未清償，並以原告為被告公
      司之法定清算人，應向該處說明如何清繳積欠之稅捐及陳
      報被告公司之資產負債表、財產目錄及清決算資料等，否
      則將面臨聲請拘提及限制住居之危險，可見原告與被告公
      司間董事之委任關係是否存在，攸關原告是否應以法定清
      算人身分清繳積欠稅捐之義務，故原告認為其是否具有被
      告公司董事之委任法律關係不明確，而該不明確、不安之
      狀態，得以法院確認判決將之除去，依前揭最高法院判例
      (判決)意旨，原告提起本件消極確認之訴，應認為具有受
      確認判決之法律上利益，即無不合。
  (二)本院於99年11月25日言詞辯論期日當庭命原告書寫其直式
      姓名10次後，並據以比對被告公司90年7月4日董事會董事
      出席簽到簿及董事願任同意書上之原告簽名筆跡，經以肉
      眼觀察結果，發現2者之運筆、走勢及筆順等書寫特徵並
      不相同，顯見被告公司90年7月4日董事會董事出席簽到簿
      及董事願任同意書上之原告簽名部分即非原告之筆跡，應
      屬不詳姓名之人偽造所致，故原告既未曾於90年7月4日出
      席被告公司董事會，亦未曾在董事願任同意書上簽名，原
      告主觀上即欠缺擔任被告公司董事職務之意思，與被告公
      司間自不成立董事之委任關係甚明。
五、綜上所述，被告公司90年7月4日董事會董事出席簽到簿及董
    事願任同意書上之原告簽名既非原告親簽，亦無任何證據證
    明原告有授權他人代簽之情事，即應認為原告並無於90年7
    月4日同意擔任被告公司董事之意思，從而原告訴請確認與
    被告公司之董事委任關係不存在，為有理由，應予准許。
六、又本件訴訟費用包括第一審裁判費3000元及第一審公示送達
    登報費用300元，共計3300元，爰命敗訴之被告負擔全部訴
    訟費用。
參、結論:本件原告之訴為有理由，依民事訴訟法第385條第1項
    前段、第78條，判決如主文。
中    華    民    國     100    年    1    月    13   日
                  民事第三庭    法  官  林金灶
以上正本係照原本作成。
如對本判決上訴，須於判決送達後20日內向本院提出上訴狀(須
附繕本)。若委任律師提起上訴者，應一併繳納上訴審裁判費。
中    華    民    國     100     年   1   月     13   日
                                書記官  李國敬